臺灣臺南地方法院民事裁定
110年度消債更字第195號
聲請人  李玉珍
                
代理人  黃冠偉律師
上列聲請人依消費者債務清理條例聲請更生，本院裁定如下：
    主    文
聲請駁回。
聲請費用由聲請人負擔。
    理    由
一、按債務人不能清償債務或有不能清償之虞，且無擔保或無優
    先權之債務總額未逾新臺幣（下同）1,200萬元者，於法院
    裁定開始清算程序或宣告破產前，得向法院聲請更生；債務
    人對於金融機構負債務者，在聲請更生或清算前，應向最大
    債權金融機構請求協商債務清償方案，或向其住、居所地之
    法院或鄉、鎮、市、區調解委員會聲請債務清理之調解；協
    商或調解成立者，債務人不得聲請更生或清算，但因不可歸
    責於己之事由，致履行有困難者，不在此限，消費者債務清
    理條例（以下簡稱消債條例）第3條、第42條第1項、第151
    條第1項、第7項分別定有明文。衡以消債條例之立法目的，
    在於經濟上陷於困境之消費者，若任其於惡性循環之債務窘
    境中自生自滅，其將衍生嚴重之社會問題，致難以維持安定
    之社會經濟秩序，故有予以分別情形依更生或清算之程序清
    理其債務之必要，藉以妥適調整債務人與債權人及其他利害
    關係人間之權利義務關係，保障債權人獲得公平受償，並謀
    求消費者經濟生活之更生及社會經濟之健全發展；惟私法上
    債之關係，係以當事人間之信賴關係為基礎，為社會經濟組
    織之重要支柱，故當事人於以法律行為追求自己之利益之際
    ，亦應顧及對方之利益，並考量債權債務在社會上的作用，
    本於誠實及信用之原則，行使其債權及履行其債務，故消費
    者欲以本條例調整其所負義務，自應本於誠信原則之本旨，
    僅在其不能清償債務或有不能清償之虞而使其陷於經濟上之
    困境時，始得准許之，以避免藉此善意之立法而惡意圖謀減
    免債務，致使社會陷於道德危險。
二、本件聲請意旨略以：聲請人即債務人積欠無擔保及無優先權
    債務約900,310元，為清理債務，曾於民國108年7月間向鈞
    院申請更生前調解，最大債權銀行甲○（台灣）商業銀行股
    份有限公司（以下簡稱甲○銀行）提供分180期，利率3.88%
    ，每期還款7,151元之協商方案；惟聲請人目前擔任妃萱髮
    型設計之負責人，每月收入約21,600元（106年1月至107年1
    2月營業收入共計52萬元），尚須扶養配偶及子女，故無法
    負擔協商金額，致協商不成立。又聲請人僅係一般消費者，
    並未從事營業，復未經法院裁定開始清算程序或宣告破產，
    爰提起本件聲請，請准予更生程序清理債務等語。
三、聲請人前揭主張，業據提出財產及收入狀況說明書、債權人
    清冊、財團法人金融聯合徵信中心當事人查詢個人資料（信
    用報告）回覆書、調解不成立證明書、全國財產稅總歸戶財
    產查詢清單及戶籍謄本為憑。經查：
（一）本件前置調解程序中，甲○銀行提供分180期、利率3.88%
      ，每月繳付7,151元之協商方案，惟因聲請人尚須扶養配
      偶及子女，故無力負擔，致協商不成立，有調解不成立證
      明書在卷可稽。
（二）聲請人每月得用以清償債務之金額明細如下：
    ⒈收入明細：聲請人稱述目前擔任妃萱髮型設計之負責人，
      每月收入約21,600元（106年1月至107年12月營業收入共
      計52萬元），業據其提出營業收入明細（見本院卷第163
      頁）為憑，並有本院依職權調閱聲請人107至109年度稅務
      電子閘門財產所得調件明細表在卷可稽。本院依上開營業
      收入明細（扣除材料支出）計算聲請人自109年6月至110
      年5月之一年期間每月平均收入29,122元（計算式：349,4
      60元12月＝29,122元，元以下四捨五入）作為聲請人之每
      月收入。
　　⒉必要支出明細如下： 　
　　　⑴按債務人必要生活費用，以最近一年衛生福利部或直轄
        市政府所公告當地區每人每月最低生活費1.2倍定之，
        消費者債務清理條例第64條之2第1項定有明文；參酌臺
        南市政府公告110年度臺南市低收入戶最低生活費用每
        人每月為13,304元，該生活費標準乃係按照政府最近1
        年平均每人消費支出（包括食品費、衣著鞋襪費、房租
        水電費、家居管理費、醫療保健費、交通通訊費、娛樂
        教育費及雜項支出）百分之60而訂定，則其1.2倍為15,
        965元（計算式：13,304×1.2≒15,965，小數點以下四捨
        五入），故認聲請人每月必要生活費用，依上開標準以
        每月15,965元計算為適當，逾此範圍即不予計入。
　　　⑵聲請人主張扶養子女乙○○乙節，固據其提出戶籍謄本為
        憑。惟查，乙○○係於81年6月5日出生，已滿29歲，並非
        未成年人，聲請人稱乙○○目前在桃園補習班補習，準備
        國考，偶爾做家教等語，堪認乙○○並非無工作能力之人
        ，尚難認業已不能維持生活且無謀生能力而有受聲請人
        扶養之權利。是聲請人主張每月應負擔子女乙○○之扶養
        費5,000元，自不足採。
　　　⑶聲請人復主張因配偶丙○○兩耳聽力受損，另有甲狀腺疾
        病，導致無腳無力，無法久站，難以負擔工作，故須受
        聲請人扶養等語，並提出丙○○之台南東寧路郵局存摺內
        頁影本為憑。本院審酌丙○○名下無財產，近3年來均無
        報稅所得，於83年5月10日自大聯盟視聽有限公司退保
        後，已無最新勞保投保資料，此有丙○○之稅務電子閘門
        財產所得調件明細表及勞保投保資料在卷可參；且丙○○
        具有身障身份，自109年9月迄今每月領有身障生活補助
        3,772元，亦有臺南市政府社會局函在卷足憑，堪認丙○
        ○因身體狀況不佳，工作能力有限，應有受聲請人扶養
        之必要；另聲請人與配偶育有之子女乙○○係81年6月5日
        生、丁○○係84年1月31日生，均為成年人，自應共同分
        擔父親丙○○之扶養費用。是聲請人應負擔之配偶扶養費
        用為4,064元【計算式：（15,965元－身障補助3,772元
        ）3＝4,064元，元以下四捨五入】，逾此範圍即不予計
        入。
　　⒊結算：聲請人每月收入為29,122元，扣除其必要生活支出2
      0,029元（計算式：15,965元＋4,064元＝20,029元）後，其
      每月得用以支付債務之金額為9,093元。
（三）聲請人之資產：依本院職權調閱聲請人107至109年度稅務
      電子閘門財產所得調件明細表所示，聲請人名下無財產。
（四）綜上，聲請人每月得以支付債務之金額為9,092元，而依
      最大債權人甲○銀行所提出之協商還款方案「分180期，利
      率3.88%，每月繳納7,151元」，聲請人每月需清償之協商
      款金額為7,151元（以下簡稱系爭債務清償方案），是認
      聲請人顯有能力按期履行系爭債務清償方案，並維持基本
      生活開支。從而，聲請人主張其不能清償債務或有不能清
      償之虞云云，不足採信。
四、末按債務人需有不能清償債務或有不能清償之虞者，始得依
    消費者債務清理條例聲請更生程序清理其債務，消費者債務
    清理條例第3條定有明文。本件聲請人既非不能清償債務或
    有不能清償之虞，則聲請人本件更生之聲請，於法無據，不
    應准許。
五、依消費者債務清理條例第15條，民事訴訟法第95條、第78條
    裁定如主文。
中　　華　　民　　國　　110 　年　　9 　　月　　22　　日
                          臺灣臺南地方法院消債法庭  
                              法  官  王 獻 楠
以上正本係照原本作成。
如不服本裁定，應於裁定送達後10日內向本院提出抗告狀（須附
具繕本），並應繳納抗告費新臺幣1,000元。
中　　華　　民　　國　　110 　年　　9 　　月　　22　　日
                    　  　    書記官　蕭 雅 文